高雄高等行政法院裁定
111年度聲字第24號
聲  請  人  呂宜峰                                      

訴訟代理人  林石猛  律師
            張羽誠  律師                            
上列聲請人就其與相對人臺南市政府工務局等3人間建築執照事
件（本院111年度訴更一字第14號），聲請法官迴避，本院裁定
如下︰
　　主  文
一、聲請駁回。
二、聲請訴訟費用由聲請人負擔。
    理  由
一、按行政訴訟法第19條第5款規定：「法官有下列情形之一者
    ，應自行迴避，不得執行職務：五、曾參與該訴訟事件之前
    審裁判。」第20條規定：「民事訴訟法第33條至第38條之規
    定，於本節準用之。」民事訴訟法第33條規定：「（第1項
    ）遇有下列各款情形，當事人得聲請法官迴避：一、法官有
    前條所定之情形而不自行迴避者。二、法官有前條所定以外
    之情形，足認其執行職務有偏頗之虞者。（第2項）當事人
    如已就該訴訟有所聲明或為陳述後，不得依前項第2款聲請
    法官迴避。但迴避之原因發生在後或知悉在後者，不在此限
    。」而所謂曾參與該訴訟事件之前審裁判係指法官就同一事
    件曾參與下級法院裁判，嗣後不得再參與上級審之裁判而言
    ；再民事訴訟法第33條第1項第2款所謂足認法官執行職務有
    偏頗之虞之情形，係指「法官對於訴訟標的有特別利害關係
    ，或與當事人之一造有密切之交誼或嫌怨，或基於其他情形
    客觀上足疑其為不公平之審判者為其原因事實，若僅憑當事
    人之主觀臆測，或不滿意法官進行訴訟遲緩，或認法官指揮
    訴訟欠當，則不得謂其有偏頗之虞。」（最高法院69年臺抗
    字第457號判例參照）。
二、聲請意旨略以：本件現分案為111年度訴更一字第14號事件
    ，係由李協明法官並與邱政強法官、林彥君法官組成合議庭
    審理。惟本件經最高行政法院109年度上字第298號判決廢棄
    之前審判決即本院108年度訴字第225號判決，亦係由審判長
    李協明法官、受命法官林韋岑法官及陪席法官廖建彥法官組
    成之合議庭審理。是以，李協明法官對於本件訴訟容有行政
    訴訟法第19條第5款「曾參與該訴訟事件之前審裁判」之應
    自行迴避事由，而未予迴避。聲請人爰依行政訴訟法第20條
    準用民事訴訟法第33條第1項第1款規定及司法院釋字第178
    號解釋意旨，聲請鈞院裁定李協明法官迴避本訴訟事件，至
    於李法官迴避後合議庭之組成方式，則請鈞院依相關規定卓
    處等語。
三、經查，原告起訴之本院108年度訴字第225號案，經本院審判
    長法官李協明、廖建彥及林韋岑判決駁回，原告提起上訴，
    固經最高行政法院109年度上字298號判決廢棄發回，本院另
    分111年度訴更一字第14號審理，並由李協明法官為受命法
    官行準備程序、調查證據並試行和解。惟按行政訴訟法第19
    條第5款所謂法官參與該訴訟事件之「前審」裁判，係指法
    官就同一事件已參與下級審之裁判者，嗣後不得再參與「上
    級審」之裁判，已如首揭說明；準此而言，訴訟事件之原裁
    判經上級審廢棄，發回或發交原審級更為裁判者，曾參與原
    裁判之法官於更審程序，並毋須自行迴避，仍得執行職務至
    明。是本院承審111年度訴更一字第14號訴訟事件之法官雖
    與該訴訟事件更審前之原裁判法官相同，然依前揭說明，並
    無違反現行行政訴訟法第19條第5款之規定，故聲請人聲請
    法官李協明迴避，顯有誤會，亦與前開行政訴訟法第19條第
    5款之規定不符，其聲請自無從准許，應予駁回。又聲請人
    主張依據司法院釋字第178號解釋意旨，謂李協明法官亦應
    迴避云云。惟按司法院釋字第178號解釋理由書闡釋：「……
    （刑事訴訟法）第17條第8款所定：推事曾參與前審之裁判
    者，……係指同一推事，就同一案件，曾參與下級審之裁判而
    言。惟此不僅以參與當事人所聲明不服之下級審裁判為限，
    並應包括『前前審』之第一審裁判在內。……」其中所謂「前前
    審」係指參與第一審裁判之法官，在第三審應自行迴避而言
    ，核與本件案情有別，尚難援引據為本件聲請法官迴避之理
    由，則聲請人聲請意旨尚有誤會，自無理由，應予駁回。又
    本件李協明法官與聲請人或兩造當事人間並無事證足認有密
    切交誼、嫌怨或其他類此之情形，或對訴訟標的有特別利害
    關係，依聲請人所述聲請迴避之原因，客觀上尚不足以認定
    本件承審法官對本件訴訟有為不公平審判之情形，是依前揭
    說明，核與行政訴訟法第19條第5款、民事訴訟法第33條第1
    項第1款、第2款規定得聲請法官迴避之要件不合。本件聲請
    法官迴避，難認為有理由，應不予准許。
四、結論：本件聲請為無理由。
中　　華　　民　　國　　111 　年　　6 　　月　　27　　日
              高雄高等行政法院第三庭
                          審判長法官　蘇　秋　津 
                                法官　孫　奇　芳  
                                法官　黃　堯　讚
以上正本係照原本作成。
如不服本裁定，應於裁定送達後10日內以書狀敘明理由，經本院
向最高行政法院提出抗告（須按對造人數附具繕本）。
中　　華　　民　　國　　111 　年　　6 　　月　　27　　日

                              書記官　江　如　青